臺灣桃園地方法院刑事判決
111年度審訴字第567號
公  訴  人  臺灣桃園地方檢察署檢察官
被      告  許逸晟


選任辯護人  林曜辰律師  
上列被告因違反藥事法案件，經檢察官提起公訴（111年度偵字
第13883號），被告於本院準備程序進行中，就被訴事實為有罪
之陳述，經本院告知簡式審判程序意旨，並聽取當事人及辯護人
之意見後，本院合議庭裁定由受命法官獨任依簡式審判程序審理
，判決如下：
    主  文
許逸晟犯藥事法第八十二條第一項之輸入禁藥罪，處有期徒刑參
月。緩刑貳年，緩刑期間付保護管束，並應於判決確定後貳個月
內向公庫支付新臺幣參萬元及於緩刑期內接受受理執行之地方檢
察署所舉辦之法治教育貳場次。
扣案如附表所示之電子煙彈共伍佰壹拾貳盒均沒收。
    事實及理由
一、犯罪事實：
　　許逸晟明知電子煙彈，係使用於人體，倘含有尼古丁成分（
    Nicotine，下稱尼古丁），係屬藥事法所稱之藥品，需經衛
    生福利部（衛福部）查驗登記，核准發給藥品許可證後始得
    輸入，如未經核准擅自輸入，即屬藥事法第22條所稱之禁藥
    。許逸晟竟基於輸入禁藥之犯意，於民國109年11月底某日
    ，透過網際網路不詳購物平台，向真實姓名年籍均不詳之成
    年人（下稱不詳成年人），購買含尼古丁成分之如附表所示
    未經中央衛生主管機關核准輸入而均含有尼古丁成分之電子
    煙彈共512盒（起訴書誤載為507盒），許逸晟再以自己為收
    貨人、納稅義務人，委由不知情之瑞陞運通有限公司（下稱
    「瑞陞公司」）以快遞寄送之方式，於110年1月3日某時，
    利用長榮航空股份有限公司BR6530號班機，將如附表所示之
    電子煙彈共512盒，由香港地區運抵臺灣桃園國際機場而輸
    入臺灣地區，並置放於永儲快遞貨物進口專區內，瑞陞公司
    並於110年1月5日某時以報單編號CV/10/629/1W570向財政部
    關務署臺北關辦理報關進口。嗣於同日上午11時48分許，臺
    北關關員因覺可疑拆箱查驗後，進而查悉上情，並扣得如附
    表所示含有尼古丁成分之電子煙彈共512盒。
二、證據名稱：
　㈠被告許逸晟分別於警詢、檢察官訊問、本院準備程序及審理
    中之自白。
　㈡通聯調閱查詢單、進口快遞貨物簡易申報單、扣案貨物照片
    、財政部關務署臺北關通關疑義暨權責機關110年3月4日110
    北竹業一⑵字第1100000058號答覆聯絡單、財政部關務署臺
    北關扣押貨物收據及搜索筆錄、個案委任書及許逸晟國民身
    分證正反面影本、進口貨物明細。
　㈢扣案如附表所示之電子煙彈共512盒。　
三、論罪科刑：
　㈠按輸入或攜帶進入臺灣地區之香港或澳門物品，以進口論，
    香港澳門關係條例第35條第2 項前段定有明文。而被告輸入
    之上開電子煙煙彈均檢出尼古丁成分，應以藥品列管，是被
    告未經許可，自香港地區將含有尼古丁成分之如附表所示之
    電子煙彈輸入我國境內，自屬輸入禁藥無疑。核被告所為，
    係犯藥事法第82條第1 項之輸入禁藥罪。
  ㈡被告利用不知情之瑞陞公司、長榮航空股份有限公司人員遂
    行其上開犯行，為間接正犯。
  ㈢辯護人雖以被告與祖母相依為命為由，請求依刑法第59條之
    規定予以酌減云云。然按刑法第59條規定犯罪之情狀顯可憫
    恕，認科以最低度刑仍嫌過重者，得酌量減輕其刑，此雖為
    法院依法得行使裁量之事項，然非漫無限制，必須犯罪另有
    特殊之原因、環境與情狀，在客觀上足以引起一般之同情，
    認為即予宣告法定低度刑期，猶嫌過重者，始有其適用（最
    高法院88年度台上字第6683號判決同此意旨參照）。辯護人
    主張酌減之理由，本院已依刑法第57條規定作為量刑之依據
    ，且被告已有相當社會經驗，當知悉自外國輸入商品之適法
    性，實難認其於犯本案時有何特殊之原因或環境等，在客觀
    上足以引起一般同情，而有情堪憫恕之處，被告上開所為，
    顯無依刑法第59條規定酌減其刑之適用，併此敘明。
  ㈣爰審酌被告忽視政府管制藥品之政策，未經核准即逕自從香
    港地區輸入含有尼古丁成分之電子煙彈，誠屬漠視法令之舉
    ，惟審酌被告犯後於本院審理中坦承犯罪，堪認具有悔過之
    意，兼衡酌被告甫輸入即被查獲，所生危害程度非重，並兼
    衡被告之智識、素行、與祖母相依為命之生活狀況等一切情
    狀量，量處如主文所示之刑，以示懲儆。
  ㈤查被告未曾因故意犯罪受有期徒刑以上刑之宣告，有臺灣高
    等法院被告前案紀錄表附卷可憑，念其因短於思慮，致罹本
    罪，且犯後自白罪刑，堪信被告經此偵審程序之教訓，當已
    知所警惕，而無再犯之虞，本院認前開對其所宣告之刑，以
    暫不執行為適當，併依刑法第74條第1 項第1 款規定宣告緩
    刑2 年，並為使被告能於本案中深切記取教訓，避免其再度
    犯罪，使其於緩刑期內能深知警惕，爰依刑法第74條第2 項
    第4 款規定，諭知被告應於本件判決確定後2 個月內向公庫
    支付新臺幣3萬元。另考量被告之犯罪動機、情節，認有強
    化被告法治觀念之必要，使被告於緩刑期內能深知警惕，避
    免再度犯罪，爰依刑法第74條第2項第8款之規定，諭知於緩
    刑期間，應依執行檢察官之命令，接受法治教育2場次，併
    依刑法第93條第1項第2款之規定，諭知於緩刑期間付保護管
    束。　
四、沒收：
　㈠按違禁物係指依法令禁止製造、運輸、販賣、持有及行使之
    物而言。藥事法對偽藥及禁藥，並無禁止持有規定，則除其
    他法令另有禁止製造、運輸、販賣、持有及行使規定外，偽
    藥及禁藥，並非均屬違禁物。復按藥事法第79條第1 項所規
    定之沒入處分，係屬行政罰，而刑法第38條第2 項所規定之
    沒收，則屬刑事罰，二者性質不同，即無所謂特別法較普通
    法優先適用之問題。再查獲之偽藥或禁藥，若已依藥事法第
    79條第1 項規定沒入銷燬者，因該貨物已非屬犯人所有，法
    院固不得依刑法第38條第2 項之規定，更為沒收之諭知；但
    若未經沒入銷燬者，法院仍非不得依上開規定諭知沒收，核
    先敘明。
  ㈡查扣案如附表所示含有尼古丁成分之電子煙彈512盒，非屬違
    禁物，且無證據可認業經主管機關先行依藥事法第79條第1 
    項規定為沒入處分，又均為被告所有供本案犯罪所用之物，
    爰均依刑法第38條第2項前段規定宣告沒收。
四、應依刑事訴訟法第273條之1第1項、第299條第1項前段、第3
    10條之2、第454條第1項，藥事法第82條第1 項，刑法第11
    條前段、第74條第1項第1款、第2項第4款、第8款、第93條
    第1項第2款、第38條第2項前段，判決如主文。
五、如不服本判決應於收受判決後20日內向本院提出上訴書狀，
    並應敘述具體理由。其未敘述上訴理由者，應於上訴期間屆
    滿後20日內向本院補提理由書（均須按他造當事人之人數附
    繕本）「切勿逕送上級法院」。
本案由檢察官劉昱吟提起公訴，經檢察官李孟亭到庭執行職務。
中　　華　　民　　國　　111 　年　　8 　　月　　19　　日
                  刑事審查庭  法　官　李雅雯
以上正本證明與原本無異。
如不服本判決應於收受判決後20日內向本院提出上訴書狀，並應
敘述具體理由。其未敘述上訴理由者，應於上訴期間屆滿後20日
內向本院補提理由書（均須按他造當事人之人數附繕本）「切勿
逕送上級法院」。
　　　　　　　　　　　　　　　書記官　沈詩婷  
中　　華　　民　　國　　111 　年　　8 　　月　　22　　日
附錄本案論罪科刑法條： 
藥事法第82條
製造或輸入偽藥或禁藥者，處十年以下有期徒刑，得併科新臺幣
一億元以下罰金。
犯前項之罪，因而致人於死者，處無期徒刑或十年以上有期徒刑
，得併科新臺幣二億元以下罰金；致重傷者，處七年以上有期徒
刑，得併科新臺幣一億五千萬元以下罰金。
因過失犯第一項之罪者，處三年以下有期徒刑、拘役或科新臺幣
一千萬元以下罰金。
第一項之未遂犯罰之。
附表：
編號 品             名 數量（單位）盒 一 RELX悅刻-代霧化彈（綠豆冰棒）（3顆裝） 144 二 VEEX維刻V1-透明霧化彈（百香果多多)（3顆裝） 72 三 RELX悅刻-代霧化彈（勁爽薄荷）（3顆裝） 41 四 RELX悅刻-代霧化彈（橘子汽水）（3顆裝） 7 五 RELX悅刻-代霧化彈（老冰棍兒）（3顆裝） 43 六 RELX悅刻-代霧化彈（草莓雪冰）（3顆裝） 32 七 RELX悅刻-代霧化彈（課樂冰）（3顆裝） 41 八 RELX悅刻-代霧化彈（桃氣烏龍）（3顆裝） 30 九 RELX悅刻-代霧化彈（醉愛藍莓）（3顆裝） 27 十 RELX悅刻-代霧化彈（牛氣勁飲）（3顆裝） 2 十一 RELX悅刻-代霧化彈（冰釀荔枝）（3顆裝） 2 十二 RELX悅刻-代霧化彈（冰鎮西瓜）（3顆裝） 29 十三 RELX悅刻-代霧化彈（多汁葡萄）（3顆裝） 7 十四 RELX悅刻-代霧化彈（冰釀荔枝）（3顆裝）（紅盒） 9 十五 RELX-代霧化彈（經典烟草）（3顆裝） 21 十六 RELX-代霧化彈（咽杆型號：ROBLK） 5 合         計  512